【裁判字號】    97,訴,1532
【裁判日期】    980202
【裁判案由】    違反毒品危害防制條例
【裁判全文】
臺灣屏東地方法院刑事判決              97年度訴字第1532號
公  訴  人  臺灣屏東地方法院檢察署檢察官
被      告  甲○○
上列被告因違反毒品危害防制條例案件，經檢察官提起公訴（97
年度毒偵字第1719號），被告於準備程序就被訴事實為有罪之陳
述，本院合議庭裁定由受命法官獨任逕行簡式審判程序，並予判
決如下：
    主  文
甲○○施用第一級毒品，累犯，處有期徒刑玖月。
    事  實
一、甲○○前於89年間因施用毒品案件，經本院以89年度毒聲字
    第2892號裁定送觀察、勒戒後，嗣評定認為有繼續施用毒品
    之傾向，本院再以90年度毒聲字第81號裁定令入戒治處所施
    以強制戒治，因其戒治成績經評定為合格而經本院裁定停止
    戒治，所餘戒治期間交付保護管束，因保護管束期滿未經撤
    銷，經臺灣屏東地方法院檢察署檢察官於91年2 月5 日以91
    年度戒毒偵字第22號為不處分確定。其又於92年間施用毒品
    案件，經本院92年度訴字第201 號判決判處有期徒刑1 年、
    8 月，應執行有期徒刑1 年7 月，嗣於94年6 月17日縮短刑
    期假釋付保護管束出監，並於94年8 月26日保護管束期滿未
    經撤銷視為執行完畢。
二、詎甲○○竟不知戒絕悔改，明知海洛因業經公告列為毒品危
    害防制條例第2 條第2 項第1 款之第一級毒品，不得非法持
    有、施用，因未戒除施用海洛因之惡習，仍基於施用第一級
    毒品海洛因之行為犯意，於97年7 月2 日15時許，在其位於
    屏東縣鹽埔鄉○○村○○路19號之住處，以將海洛因摻水置
    入針筒內注射於手臂靜脈之方式，施用海洛因1 次。嗣於同
    年7 月3 日10時40分許，其因另犯竊盜案件為警逮捕（竊盜
    部分業經本院以97年度簡字第1370號判決判處有期徒刑5 月
    ），見其手肘處有明顯針孔痕跡，經警詢問後坦承施用毒品
    ，且徵其同意採集尿液送警鑑驗，結果呈嗎啡（海洛因代謝
    物）陽性反應而查獲上情。
三、案經屏東縣政府警察局里港分局報告屏東地方法院檢察署檢
    察官偵查起訴。
    理  由
一、本案被告甲○○所犯違反毒品危害防制條例罪，並非法定刑
    為死刑、無期徒刑或最輕本刑3 年以上有期徒刑之罪，亦非
    高等法院管轄第一審之案件，而被告於本院準備程序中就被
    訴事實為有罪之陳述，本院合議庭乃裁定由受命法官獨任進
    行簡式審判程序。又簡式審判程序之證據調查，依刑事訴訟
    法第273 條之2 規定，不受同法第159 條第1 項審判外陳述
    排除之限制，再被告對於卷內之各項證據，亦不爭執證據能
    力，故卷內所列之各項證據，自得作為證據，先予敘明。
二、上開犯罪事實，業經被告甲○○於警詢（警卷第2 至5 頁）
    及本院訊問時均坦認不諱，而被告為警查獲後所採取之尿液
    ，經送請臺灣檢驗科技股份有限公司以酵素免疫分析法檢驗
    及氣相層析質譜儀法確認檢驗結果，結果嗎啡（毒品海洛因
    之代謝物）呈現陽性反應，此有臺灣檢驗科技股份有限公司
    於97年7 月17日出具之編號KＺ000000000000號檢驗報告1 紙
    （見警卷第9 頁）、及屏東縣政府警察局里港分局查獲涉嫌
    毒品危害防制條例毒品初步檢驗報告、毒品案件涉嫌人尿液
    採證編號姓名對照表、檢體監管記錄表各1 紙（見警卷第6
    至9 頁），足見被告上開自白，確與客觀事實相符，堪予採
    認。
三、按92年7 月9 日新修正之毒品危害防制條例刪除2 犯及3 犯
    之規定，一改修法前繁雜之處遇程序，僅將施用毒品者簡化
    區分為初犯、再犯，並認施用毒品者係屬病患性犯人，以觀
    察、勒戒戒除其身癮，並以強制戒治去除其心癮。經觀察、
    勒戒或強制戒治執行完畢釋放後，若係5 年後再犯該條例第
    10條施用毒品罪者，與同條例第20條第1 項、第2 項關於「
    初犯」之處理方式相同，檢察官應先聲請法院裁定令被告入
    勒戒處所觀察、勒戒，並視有無繼續施用毒品傾向，決定應
    予釋放、為不起訴之處分，或應聲請法院裁定令入勒戒處所
    強制戒治；若係5 年內「再犯」同條例第10條施用毒品罪者
    ，依同條例第23條第2 項規定，檢察官則應依法追訴。觀諸
    該條例第20條第3 項之修正理由：「觀察、勒戒或強制戒治
    五年後再犯者，顯見前所實施之觀察、勒戒或強制戒治已足
    以遮斷其施用毒品之癮，為期自新及協助其戒除毒癮，對此
    5 年後再犯者，爰明定仍適用初犯之規定，先經觀察、勒戒
    、強制戒治之程序。」及同條例第23條第2 項之修正理由：
    「為配合簡化施用毒品犯之刑事處遇程序，並鑑於經觀察、
    勒戒或強制戒治執行完畢釋放後5 年內再犯者，其再犯率甚
    高，原據以實施之觀察、勒戒及強制戒治既已無法收其實效
    ，自應施以刑事處遇。」，顯然如施用毒品者係前經觀察、
    勒戒或強制戒治等治療程序執行完畢5 年後，始再施用毒品
    之「初犯」，因前所執行之觀察、勒戒或強制戒治已足收戒
    除毒癮之效，自應重新執行觀察、勒戒或強制戒治等治療程
    序，並於治療程序執行完畢後，由檢察官為不起訴處分，毋
    庸對之追訴處罰；反之，在「再犯」之情形，因其先前所為
    治療程序顯未能收戒斷毒癮之效，且考量施用毒品者之再犯
    率偏高，乃簡化其刑事處遇程序，而逕予追訴處罰，不再施
    以治療程序。參酌上開立法理由，修正毒品危害防制條例就
    施用毒品者，祇於「初犯」及「5 年後再犯」二種情形，有
    其追訴條件之限制，即須於初犯經觀察、勒戒或強制戒治釋
    放後，5 年內均無施用毒品之行為，始能認其前所實施之觀
    察、勒戒或強制戒治已足遮斷毒癮，而得於5 年後再犯時，
    再予適用初犯之規定，重行觀察、勒戒等程序。倘5 年內已
    經再犯，被依法追訴處罰，縱其第3 次（或第3 次以上）施
    用毒品之時間在初犯釋放5 年以後，即與「5 年後再犯」之
    情形有別，且因已於「5 年內再犯」，顯見其再犯率甚高，
    原實施觀察、勒戒或強制戒治，已無法收其實效，而無5 年
    戒斷期之存在，自無再經觀察、勒戒及強制戒治之必要，應
    由檢察官逕行起訴，始符新法修正之本旨。查本件被告甲○
    ○於89年間因施用毒品案件，經本院以89年度毒聲字第2892
    號裁定送觀察、勒戒後，嗣評定認為有繼續施用毒品之傾向
    ，本院再以90年度毒聲字第81號裁定令入戒治處所施以強制
    戒治，因其戒治成績經評定為合格而經本院裁定停止戒治，
    所餘戒治期間交付保護管束，因保護管束期滿未經撤銷，經
    臺灣屏東地方法院檢察署檢察官於91年2 月5 日以91年度戒
    毒偵字第22號為不處分確定。其又於92年間施用毒品案件，
    經本院92年度訴字第201 號判決判處有期徒刑1 年、8 月，
    應執行有期徒刑1 年7 月，嗣於94年6 月17日縮短刑期假釋
    付保護管束出監，並於94年8 月26日保護管束期滿未經撤銷
    視為執行完畢，此有臺灣高等法院被告前案紀錄表及臺灣屏
    東地方法院檢察署全國施用毒品案件紀錄表附卷可考，被告
    於上開觀察勒戒執行完畢後，既曾於5 年內再犯毒品危害防
    制條例第10條之罪，並業經判刑確定，本次被告復行觸犯毒
    品危害防制條例第10條之罪，自非屬毒品危害防制條例第20
    條第3 項所定「5 年後再犯」之情形，而應依法追訴處罰。
    綜此，本件事證已臻明確，被告施用毒品海洛因之犯行，洵
    堪認定。
三、按海洛因係屬毒品危害防制條例第2 條第2 項第1 款所指之
    第一級毒品，核被告甲○○所為，係犯毒品危害防制條例第
    10 條 第1 項之施用第一級毒品罪。被告施用前持有第一級
    毒品之低度行為，應為其施用第一級毒品之高度行為所吸收
    ，不另論罪。另被告有上揭犯罪事實欄所述經有期徒刑宣告
    及執行完畢之情形，此有前開臺灣高等法院被告前案紀錄表
    可按，被告於有期徒刑執行完畢後，5 年以內故意再犯本件
    有期徒刑以上之罪，構成累犯，應依刑法第47條第1 項規定
    予以加重其刑。爰審酌被告前已因施用毒品犯行經觀察勒戒
    ，竟仍故態復萌，復行施用毒品不輟，無視於毒品對於自身
    健康之戕害及國家對於杜絕毒品犯罪之禁令；惟衡酌施用毒
    品係屬自戕行為，被告犯罪手段尚屬平和，亦未因此而危害
    他人，所生損害尚非鉅大，且被告於犯後於本院審理時坦承
    犯行，尚見悔意之犯罪後態度，另施用毒品者均有相當程度
    之成癮性及心理依賴，其犯罪心態與一般刑事犯罪之本質並
    不相同，應側重適當之醫學治療及心理矯治為宜，暨檢察官
    於本院審理時對被告具體求刑之刑度範圍等一切情狀，量處
    如主文所示之刑。
據上論斷，應依刑事訴訟法第273 條之1 第1 項、第299 條第1
項前段，毒品危害防制條例第10條第1 項，刑法第11條前段、第
47條第1項，判決如主文。
本案經檢察官劉文賓到庭執行職務。
中    華    民    國    98    年    2     月    2     日
                  刑事第三庭    法  官  陳怡先
以上正本證明與原本無異。
如不服本判決應於收受判決後10日內向本院提出上訴書狀，並應
敘述具體理由；其未敘述上訴理由者，應於上訴期間屆滿後20日
內向本院補提理由書（均須按他造當事人之人數附繕本）「切勿
逕送上級法院」。
                                書記官  鍾小屏
中    華    民    國    98    年    2     月    2     日
附錄本件所犯法條
毒品危害防制條例第10條
施用第一級毒品者，處 6 月以上 5 年以下有期徒刑。


司法院資訊處製作；財團法人民間司法改革基金會備份。
